【裁判字號】    89,自,298
【裁判日期】    900330
【裁判案由】    詐欺
【裁判全文】
臺灣板橋地方法院刑事裁定                          八十九年度自字第二九八號
    自  訴  人  乙○○
    被      告  丙○○
    選任辯護人  紀復儀律師
右列被告因詐欺案件，經自訴人提起自訴，本院裁定如左：
    主  文
自訴駁回。
    理  由
一、按法院或受命法官於自訴案件第一次審判期日前訊問及調查結果，如認為案件有
    刑事訴訟法第二百五十二條至第二百五十四條之情形者，得以裁定駁回其自訴，
    同法第三百二十六條第三項定有明文。
二、本件自訴意旨如自訴狀所載（如附件）。
三、按自訴人乙○○認被告丙○○涉有詐欺罪之犯行，無非以被告於民國八十九年五
    月十三日，向其佯稱同意將臺北縣中和市○○街一六一巷三弄十九號、二十號、
    二十二號「鳳翔幼稚園」轉讓予自訴人經營，使自訴人誤信為真而代為清償被告
    積欠上址幼稚園房屋出租人甲○○之房租新臺幣（下同）二十萬元，詎其後拒不
    簽頂讓契約，亦不退還上開墊款，因認被告涉有詐欺罪嫌為其論據。惟訊據被告
    丙○○堅決否認有詐欺之犯行，辯稱：自訴人於八十九年五月間，見伊刊登之轉
    讓鳳翔幼稚園之廣告後，與其夫黃穩軒前來與伊洽談，最後雙方於同年月十三日
    以現金五十萬元成交，被告始同意於當日協助自訴人與房東甲○○簽訂租約，經
    與甲○○商談後，自訴人同意代伊償還積欠甲○○之債務，開立票面金額分別為
    四萬元、八萬元、八萬元，發票日期分別為八十九年五月十六日、八十九年九月
    五日、八十九年十月十五日支票三紙，交付甲○○分別用以償還伊積欠之八十九
    年三月、四月、五月房租及自訴人承租之押金之用，並由伊開立票面金額各為五
    萬元，到期日分別為九十年三月一日、九十一年三月一日、九十二年三月一日、
    九十三年三月一日、九十四年三月一日之本票五紙，擔保償還伊積欠房東之設備
    補償金二十五萬元，甲○○即與自訴人簽訂新租約，同日隨後自訴人出示其擬妥
    之頂讓合約書，要求被告簽立，惟經伊詳閱合約內容，付款方式與之前談妥約定
    之給付現金方式不同，故伊未簽約，要求自訴人支付現金，自訴人不同意，伊即
    要求解約，自訴人則要伊將其交付房東之上開三紙支票取回，並要伊先簽立上開
    三紙支票借款收據，表示作為幼稚園頂讓頭款金，其後房東甲○○亦不願返還上
    開三紙支票，第一紙支票屆期時自訴人即稱不願兌付，故由伊交付現金四萬元予
    自訴人，使該支票兌付，而第二紙支票屆期後亦退票，至第三紙支票則係自訴人
    支付房東之押金，與伊無涉，因此自訴人之上開三紙支票均係其直接交付房東甲○○，且與伊相關之前二紙支票均未經自訴人付款，伊迄今未自自訴人處取得任
    何款項或獲利，何來詐欺可言等語。經查：
    （一）被告所辯上情，核與證人甲○○於本院八十九年八月二十九日、八十九年
          九月十八日調查時證稱：「從八十年開始將我的幼稚園租給丙○○經營幼
          稚園，一次簽約五年，五年滿後又在續租，有約定不得分租及轉讓。第二
          次訂約時，因為幼稚園內的設備是我所有，所以我和丙○○約定他要付給
          我二十五萬元的設備費。之後八十六年十一、十二月的租金、八十六年的
          所得稅報在我先生名下罰款三萬多元及本稅，被告共欠我二個月租金、所
          得稅本稅及罰款共十二萬元還有設備費二十五萬元。八十九年三、四月租
          金也沒有給我。到八十九年五月十三日打電話給我說要帶自訴人乙○○過
          來，被告想要介紹他的朋友接續經營幼稚園，被告他的債務由自訴人來清
          償，所以我同意。五月十三日晚上被告及自訴人要求我要訂合約，因他們
          都沒有帶現金，所以他們開八張支票（應係自訴人簽發三紙支票，被告簽
          發五紙本票），一張五月到期四萬元付房租，一張八萬元支票是押租，一
          張八萬元是三、四月份的租金，另有五張本票每張五萬元是設備費二十五
          萬元。所得稅的部分並沒有開支票，但自訴人口頭上同意付這筆所得稅。
          被告在我這裡還有七萬五千元抵八十六年十一、十二月的租金，不足的五
          千元被告說隔天要付，到現在還沒有付給我。五月份四萬元支票我已入帳
          ，八十九年五、六、七月份的租金自訴人、被告都不付款。」「那天晚上
          ，丙○○跟我說他自己一人已經營不下去，他找乙○○想要頂讓。被告和
          自訴人主要是請我和自訴人另外重新簽訂五年的租賃契約，但因被告積欠
          我租金、設備頂讓費等債務，我請他先清償，我才願意再簽租賃契約。當
          天晚上我們談好，自訴人拿開好支票影本。之後過了二、三天，丙○○說
          要我把自訴人的五月份租金四萬元支票還給他，他要給付現款，被告楊芙
          桃說他們二人還沒有談妥，租金仍由他自己支付，但因我已將支票存入銀
          行沒有辦法還給他，而且支票已兌現。他說請我把其他自訴人的支票還給
          他，我說我已將幼稚園承租給自訴人，所以我當然要收自訴人的支票。八
          、九月份的租金自訴人也沒有給我，我向自訴人要租金，自訴人說被告沒
          有搬他搬不進去，他不肯給我租金。」「在八十九年六月份我向自訴人拿
          租金時，自訴人說被告毀約，被告不搬，所以他沒有辦法給我租金。自訴
          人開的八萬元支票也跳票。但六、七月份的租金自訴人有付給我。」等語
          情節大致相符，並有自訴人提出之頂讓合約書（尚未經雙方簽署）、房屋
          租賃契約書（已經自訴人與甲○○簽立，並由被告簽署為承租連帶保證人
          ，契約書上且載有甲○○簽收自訴人安泰商業銀行中和分行上開支票三紙
          及被告簽發之上開本票五紙）、自訴人簽發之上開第二、三紙支票（第一
          紙支票已兌現）、被告簽發之上開本票五紙等影本在卷可稽，可見被告確
          實有意欲將鳳翔幼稚園轉讓經營，否則焉用協助自訴人與甲○○簽立鳳翔
          幼稚園址房屋新租約（租期五年二個月，自八十九年五月一日起至九十四
          年七月三十一日止），擔任承租連帶保證人，並簽立本票五紙擔保其前積
          欠房東之設備補償金二十五萬元，要難遽認被告係佯以轉讓幼稚園經營權
          之詐術，詐騙自訴人代為清償積欠房東債務。且據證人甲○○上開證述：
          被告事後有告知伊，因未與自訴人談妥，租金仍由伊支付，而欲向伊索回
          自訴人交付伊支票等語情節觀之，被告果真有詐騙自訴人之情，何須再應
          自訴人之要求，向房東甲○○索回支票而欲繼續自付房租，由此益見被告
          轉讓幼稚園經營之事一節，應非虛情，縱被告事後未依約與自訴人簽約履
          行，亦屬民事債務履行糾紛之問題，尚難認被告有施以詐術騙取不法利益
          之情。
    （二）其次，自訴人與被告洽談後，雖有簽發上開三紙支票，惟其上開三紙支票
          均係直接交付房東甲○○簽收，有上開房屋租賃契約書影本可按，且其第
          一紙四萬元支票（發票日為八十九年五月十六日）本係約定墊付被告積欠
          甲○○八十九年五月份房租，惟因被告未依約簽訂頂讓合約書，該紙支票
          係由被告自行籌款付予自訴人之夫黃穩軒後而兌付甲○○，此有被告提出
          之黃穩軒先後於八十九年五月十九日、八十九年六月十九日簽收之收據影
          本二紙附卷可憑，並經自訴人於本院八十九年八月二十九日調查時陳述：
          「（五月份四萬元支票是何人付錢兌現？）是我先付錢讓支票兌現，之後
          我就一直跟被告要，被告在五月十九日給付三萬元，六月十九日給付一萬
          元分兩次給我。」等語無訛；而其第二紙八萬元支票（發票日為八十九年
          九月五日），屆期經甲○○提示，因存款不足而遭退票，亦有證人甲○○
          提出之該紙支票及退票理由單各一紙附卷可稽；至其第三紙八萬元支票（
          發票日為八十九年十月十五日），係自訴人支付房東甲○○承租幼稚園址
          房屋押金之用，此有自訴人提出該紙支票存根聯影本附卷可稽，顯非墊付
          被告債務之用，自與被告無涉。準此，自訴人簽發之上開三紙支票，均非
          交付被告，且其墊付被告房租債務之二紙支票，第一紙支票係由被告籌款
          兌付，第二紙支票則退票，可見被告均未自自訴人處獲取何利益，而第三
          紙支票又顯與被告無涉，則被告何來意圖為自己不法利益之詐欺可言。況
          其後八十九年六月份之幼稚園址房屋租金四萬元，亦係由被告籌款交付自
          訴人之夫黃穩軒支付房東，有被告提出之黃穩軒於八十九年六月十九日簽
          收之收據影本一紙附卷可參，益見被告應無詐騙自訴人代償房租債務之情
          。
    綜上所述，足見本件應純屬民事債務糾紛問題，無涉刑事詐欺之犯行，此外復查
    無其他積極證據足認被告確有詐欺之犯行，是本件不能證明被告犯罪，被告犯罪
    嫌疑不足。依照首開說明，本件自訴應予駁回。
據上論結，應依刑事訴訟法第三百二十六條第三項、第二百五十二條第十款，裁定如
主文。
中      華      民      國    九十      年      三      月     三十     日
                                    臺灣板橋地方法院刑事第六庭
                                        法  官  彭  全  曄
右正本證明與原本無異
如不服本裁定應於送達後五日內向本院提出抗告狀
                                        書記官  梁  宜  庭
中      華      民      國    九十      年      四      月     十一     日


司法院資訊處製作；財團法人民間司法改革基金會備份。
